臺灣士林地方法院交通事件裁定　　　　　　　　　九十二年度交聲字第一一七○號
　　原處分機關　台北市交通事件裁決所
　　異議人　即
　　受處分　人　甲○○
右列受處分人因違反道路交通管理處罰條例案件，對於台北市交通事件裁決所於民國
九十二年十一月二十四日所為之裁決 (北市裁三字第裁二二─Ｚ00000000號
），聲明異議，本院裁定如左：
    主  文
異議駁回。
    理  由
一原處分意旨略以：異議人即受處分人甲○○於九十二年七月六日十二時三十分許，
  駕駛ＤＮ─七八三五號自用小客車，沿國道五號公路北向南方向行駛，行經○‧五
  公里（南港隧道）處時（裁決書誤載為北向○‧五公里，應予更正），於畫有雙白
  實線之隧道內，任意變換車道，適駕駛警車行於異議人車後執行交通勤務之內政部
  警政署國道公路警察局第九警察隊員警發現，遂尾隨異議人之車，並於南下三‧六
  公里處欄停舉發，因認異議人有「不依規定任意變換車道」之違規，而依道路交通
  管理處罰條例第三十三條第一項、第六十三條第一項第一款（裁決書漏引第一款）
  規定，裁決罰鍰新台幣三千元，並記違規點數一點。
二異議意旨略以：異議人於遭執勤警員欄停舉發當日，雖逢假日，但此路段南下汽車
  甚少，且當時妻兒皆在車上，依常理不太可能飆車，故無須任意變換車道；執勤員
  警在國道五號南下三‧六公里處將異議人攔停，然此處前方道路施工未完成，故所
  有汽車皆在此下交流道，警員卻在該處攔停異議人，此舉對異議人及家人生命安全
  堪慮，又取締違規地點前後陳述都不相同，令人生疑，為此聲明異議。
三按雙白實線，設於路段中，用以分隔同向車道，並禁止變換車道。汽車行駛於高速
  公路，而不遵管制之規定者，處汽車駕駛人新臺幣三千元以上六千元以下罰鍰，此
  道路交通標誌標線號誌設置規則第一四九條第一項第七款、道路交通管理處罰條例
  第三十三條第一項定有明文。又汽車駕駛人有第三十三條之情形者，除依原條款處
  罰鍰外，並予記違規點數一點，此道路交通管理處罰條例第六十三條第一項第一款
  亦有明文。
四經查：
  (一)證人即製發本件內政部警政署國道公路警察局舉發違反道路交通管理事件通知單
    之內政部警政署國道公路警察局第九警察隊木柵分隊警員游崇舜於本院結證稱：
    當時伊駕車於國五公路南港隧道內巡邏，行駛在異議人車後方，見異議人在進隧
    道後約兩百公尺處即國道南下零點五公里處變換車道，即開警示燈，因隧道很長
    ，故等出隧道後，才將之攔停。因為隧道內只有兩個車道，那部車變換車道可以
    看得很清楚，且一變換車道，就記下車號、車型、顏色，不可能看錯車等語（參
    本院九十三年四月五日訊問筆錄）。是當時警車係跟在異議人車後，且該隧道內
    僅有二車道（此並有異議人提出之該隧道照片附卷可稽），再據異議人自承：當
    日該路段南下汽車甚少，及當時其後方有巡邏警車，並遭警員攔停等語，堪認當
    時路上行車不多，且警車係緊隨在異議人車輛之後再攔停舉發，是當時警員游崇
    舜可看清前方車輛有否違規變換車道，應無誤看錯判之虞。
  (二)再者，交通員警製單舉發違反道路交通管理處罰條例所列之違規事實，本質上為
    行政處分，係公務員基於職務上權力，依法就特定之具體事件所為具公法上效果
    之單方行政行為，基於公務員為公法上行為具有公信力之原則，該行政處分當可
    被推定為真正，其據以依法處分之事實認定亦為正確無誤，此與民事訴訟法第三
    百五十五條第二項規定：「文書依其程式及意旨得認作公文書者，推定其為真正
    」之情形相同，本此公信原則，乃立法者賦予行政機關制定違反道路交通事件統
    一裁罰標準及處理細則，使執勤員警得當機處分（如該細則第二十三條）以達其
    維護交通秩序、安全之行政目的，反之，若謂公務員一切行政行為均需預留證據
    以證其實，則國家行政勢必窒礙難行，據此，刑事訴訟法就犯罪證據有關之規定
    中，與屬行政秩序罰之交通違規裁罰本質不合之部分，自不在準用之列，從而本
    件異議人既未就執勤員警之舉發有誤提出相關證據以供調查，本院經查亦無何證
    據足資證明其有捏造事實違法取締之情事，則執勤員警本其維護交通秩序、安全
    職責所為之舉發，自應受到合法、正確之推定。
  (三)至異議人辯稱：當日路上行車甚少，車上又載妻兒，依常理不太可能飆車，故無
    須任意變換車道云云，然當時路上行車多寡，異議人車上有無搭載妻兒，與其有
    無變換車道並無因果關係，異議人執此為辯，並不足為對其有利之認定。另異議
    人辯稱：執勤員警之攔停地點對異議人及家人生命安全堪慮云云，查此僅涉及警
    方攔停當否，與異議人是否涉本件違規無涉，縱警員攔停不當，異議人亦難執此
    為卸責之詞。再裁決書將本件違規地點誤載為國道五號北向○‧五公里處，應予
    更正。又異議人聲請調查隧道內之錄影帶，惟查隧道內只有監視設備，無照相錄
    影設備等情，業據證人游崇舜證述明確（參本院九十三年四月五日訊問筆錄），
    是本院無從調查證據，併此敘明。
五綜上所述，堪認異議人確有於九十二年七月六日十二時三十分許，駕駛ＤＮ─七八
  三五號自用小客車，行經國道五號南下○‧五公里（南港隧道）處時，於畫有雙白
  實線之隧道內任意變換車道之「不依規定任意變換車道」違規事實，異議人前開所
  辯顯為卸責之詞，不足採信。從而原處分機關依道路交通管理處罰條例第三十三條
  第一項、第六十三條第一項第一款（裁決書漏引第一款）規定，裁處罰鍰新台幣三
  千元，並記違規點數一點之處分，即無不當。本件異議為無理由，應予駁回。
六據上論斷，應依道路交通案件處理辦法第十九條，裁定如主文。
中　　　華　　　民　　　國　　九十三　　年　　　五　　　月　　   十 　　日
                              臺灣士林地方法院交通法庭
                                  法  官  江　翠　萍
右正本證明與原本無異。
如不服本裁定應於送達後五日內向本院提出抗告狀。
                                  書記官  范　淑  芬
中　　　華　　　民　　　國　　九十三　　年　　　五　　　月　　 十二 　　日
